ACORDAO-COMPLETO-2523730

ACÓRDÃO DE RELAÇÃO

ACÓRDÃO DE RELAÇÃO 145/2022 ATA 1/2022 - PRIMEIRA CÂMARA

Acórdão 145/2022-TCU-Primeira Câmara
	VISTO e relacionado este processo relativo ao ato de concessão da pensão militar instituída por João Araújo Pessoa em favor de Helena Martins Pessoa e de Maria Alaíde Gutierres Araújo. emitido pelo Comando da Marinha e submetido a este Tribunal para fins de registro.
Considerando que a análise empreendida pela Secretaria de Fiscalização de Integridade de Atos e Pagamentos de Pessoal e de Benefícios Sociais (Sefip) constatou ter havido majoração de proventos para o posto hierárquico imediatamente superior, com base no art. 110 da Lei 6.880/1980, em virtude de invalidez posterior à reforma do instituidor;
considerando que tal procedimento está em desacordo com a orientação adotada no Acórdão 2225/2019-TCU-Plenário, decisão paradigmática na qual se concluiu pela "ausência de previsão legal para extensão da vantagem estabelecida no art. 110 da lei 6.880/1980 a militares já reformados, bem como para o acréscimo de dois postos no cálculo dos proventos";
considerando que a aludida orientação é respaldada pela jurisprudência predominante no Superior Tribunal de Justiça (STJ) , a exemplo das decisões proferidas por aquela Corte nos Recursos Especiais 1784347/RS e 1.340.075/CE e no Agravo Regimental nos Embargos de Declaração no Recurso Especial 966.142/RJ;
considerando que os pareceres da Sefip e do Ministério Público junto ao TCU (MPTCU) foram pela ilegalidade e denegação de registro do ato em exame;
considerando, por fim, a presunção de boa-fé das interessadas no ato em análise;
ACORDAM os Ministros o Tribunal de Contas da União, reunidos em sessão da Primeira Câmara, com fundamento nos arts. 1º, inciso V, e 39, inciso II, da Lei 8.443/1992, c/c os arts. 17, inciso III; 143, inciso II, 260 e 262 do Regimento Interno, em:
considerar ilegal e negar registro ao ato de concessão da pensão militar instituída por João Araújo Pessoa em favor de Helena Martins Pessoa e de Maria Alaíde Gutierres Araújo;
expedir as determinações contidas no item 1.7 abaixo.
1. Processo TC-Processo 043.838/2021-9 (PENSÃO MILITAR) 
	1.1. Interessadas: Helena Martins Pessoa (XXX.518.318-XX) ; Maria Alaíde Gutierres Araujo (XXX.055.778-XX) 
	1.2. Unidade: Comando da Marinha
	1.3. Relator: Ministro Jorge Oliveira
	1.4. Representante do Ministério Público: Procurador Rodrigo Medeiros de Lima
	1.5. Unidade Técnica: Secretaria de Fiscalização de Integridade de Atos e Pagamentos de Pessoal e de Benefícios Sociais - Sefip
	1.6. Representação legal: não há
	1.7. Determinar ao Comando da Marinha que:
	1.7.1. dispense a devolução dos valores indevidamente recebidos de boa-fé pelas interessadas até a data da notificação desta deliberação à unidade jurisdicionada, com base na Súmula TCU 106;
	1.7.2. no prazo de quinze dias a contar da notificação desta deliberação à unidade jurisdicionada:
	1.7.2.1. dê ciência desta decisão às interessadas, com o alerta de que o efeito suspensivo proveniente da interposição de eventuais recursos junto ao TCU não eximirá da devolução de valores indevidamente percebidos, caso aqueles apelos não sejam providos;
	1.7.2.2. promova o recálculo do valor atualmente pago a título de pensão militar com base no posto incorreto, sob pena de responsabilidade solidária da autoridade administrativa omissa;
	1.7.3. no prazo de trinta dias a contar da notificação desta deliberação à unidade jurisdicionada:
	1.7.3.1. emita novo ato, livre da irregularidade ora apontada, em substituição ao ora examinado, e o submeta a nova apreciação por este Tribunal;
	1.7.3.2. encaminhe a esta Corte comprovante da data da ciência desta decisão pelas interessadas.

Primeira Câmara

Comando da Marinha

Helena Martins Pessoa (XXX.518.318-XX); Maria Alaíde Gutierres Araujo (XXX.055.778-XX)

JORGE OLIVEIRA

não há

Procurador Rodrigo Medeiros de Lima

PENSÃO MILITAR (PMIL)

Secretaria de Fiscalização de Integridade de Atos e Pagamentos de Pessoal e de Benefícios Sociais - Sefip